臺灣板橋地方法院刑事判決　　　　　　　　　　　　九十三年度訴字第一六四五號
　　公訴人　臺灣板橋地方法院檢察署檢察官
　　被　告　甲○○
　　　　　　　　　　（現於臺灣臺北戒治所執行強制戒治中）
右列被告因詐欺等案件，經檢察官提起公訴（九十三年度偵字第九二二五號），被告
於本院準備程序中就被訴事實為有罪之陳述，經本院合議庭裁定由受命法官獨任進行
簡式審判程序，並判決如左：
    主  文
甲○○幫助以犯意圖為自己不法之所有，以詐術使人將本人之物交付之罪為常業，處
有期徒刑陸月。
    事  實
一、甲○○雖認識到現今犯罪集團或不法份子為掩飾其不法獲利行徑，避免執法人員
    之追究、處罰，經常誘使一般民眾提供金融機構之帳戶存摺等資料，渠等再反覆
    以此帳戶供作對外詐騙或其他各種財產犯罪之不法用途使用，並藉此掩飾或隱匿
    就各該重大犯罪所得財物之社會現象，詎仍於民國九十一年十二月間，經由報紙
    求職欄發現有召募ＫＴＶ少爺及助理之廣告，於是按址前往臺北縣中和市○○路
    ○段一九六號十六樓應徵。斯時甲○○雖預見提供帳戶予不相識之人使用，可能
    遭利用於掩飾或隱匿不詳犯罪集團犯常業詐欺罪之所得財物，仍因求職心切緣故
    ，而基於幫助不詳犯罪集團實施常業詐欺及為不詳犯罪集團掩飾或隱匿彼等常業
    詐欺犯罪所得財物之不確定犯意，容任該結果之發生，而任意將其向聯邦銀行申
    請之帳戶存摺一本，連同竊自共同居住之胞弟黃漢良向誠泰商業銀行（帳號為0
    00000000000號）、臺北國際商業銀行（帳號為000000000
    0000000號）申請之帳戶存摺二本及提款卡等物（親屬間竊盜部分未據告
    訴），均交予姓名、年籍皆不詳自稱為「陳經理」之人，任由其取走使用。嗣該
    姓名、年籍皆不詳自稱為「陳經理」之人所屬犯罪集團遂基於常業詐欺及掩飾或
    隱匿因自己常業詐欺之重大犯罪所得財物之洗錢犯意，利用前開取得之帳號、提
    款卡等物，於九十二年一月七日，以電話主動連繫乙○○，謊稱來電者一方為勞
    工總局，並誆稱其妻於勞工總局有筆失業基金待領，使乙○○因不疑有詐而陷於
    錯誤，即遵照來電之犯罪集團成員指示，先後於同日十五時十九分、二十分及二
    十三分許，連續三次透過操作誠泰銀行設於桃園縣龍潭鄉○○路三九０號之自動
    櫃員機，將其存於郵局帳戶內之新臺弊（下同）十九萬九千七百九十七元款項，
    分二次成功轉入由甲○○所提供之黃漢良向誠泰銀行所申請之前揭帳戶內，再由
    該犯罪集團成員於同日透過臺北縣三峽鎮農會之自動櫃員機逐筆將所詐得之金額
    領出，並將其中一筆七萬九千九百七十元轉入前開甲○○所提供之黃漢良向台北
    國際商業銀行所申請之帳戶內，而以之為常業，並藉此掩飾或隱匿渠等為常業詐
    欺犯行所得之財物。後因乙○○事後發現其向郵局申請之帳戶內存款減少，始知
    受騙，報警循線查獲而悉上情。
二、案經臺北縣政府警察局中和分局報告臺灣板橋地方法院檢察署檢察官偵查起訴。
    理  由
一、按本件被告所犯係死刑、無期徒刑、最輕本刑為三年以上有期徒刑以外之罪，被
    告於準備程序中就前揭被訴事實為有罪之陳述，經本院告知簡式審判程序之旨，
    並聽取公訴人與被告之意見後，爰依刑事訴訟法第二百七十三條之一第一項之規
    定，以裁定由受命法官獨任進行簡式審判程序審理，合先敘明。
二、右揭事實，業經被告甲○○於本院準備程序及審理時均坦承不諱，且被害人乙○
    ○因受前揭訛詐，而按照犯罪集團成員指示操作自動櫃員機，將其存於郵局帳戶
    內之款項匯入犯罪集團成員指定之帳號戶頭，致受有前揭損失之事實，亦據被害
    人乙○○於警詢中指述歷歷。此外，並有誠泰銀行自動櫃員機明細表影本三紙、
    交易明細查詢單影本一紙、存摺存款對帳單一份以及臺北國際商業銀行九十三年
    二月三日北商銀企劃處（０九三）字第００二一五號函一份附於偵查卷可稽，是
    被告出於任意性之自白核與事實相符，堪予採信。又參酌被告前去應徵工作之場
    所為一辦公室，內有傳授舞技與言語應對之課程，而對被告面試者為自稱「陳經
    理」之人，又該應徵處所不久即人去樓空等情，業經被告供述明確，可見此為有
    計畫性之犯罪集團，組成員有多人，且分工細密，其搜集之存摺數目理應不少，
    更不以訛詐一人為自足，是堪認該犯罪集團係以前揭手段詐騙不特定人為常業，
    並藉此營利為生，該當刑法第三百四十條之常業詐欺罪，且渠等藉此掩飾或隱匿
    因自己犯常業詐欺之重大犯罪所得財物，亦屬洗錢防制法所規定之洗錢行為無誤
    。再者，目前金融機構對於個人開戶，並未設有諸多限制，衡情任何人均可辦理
    金融帳戶存摺使用，如無正當理由，實無借用他人帳戶存摺使用之理。而金融帳
    戶存摺亦事關個人財產權益之保障，其專有性甚高，除非本人或與本人具有親密
    或信賴者，難認有何理由可自由流通使用，一般人均有妥為保管及防止他人任意
    使用之認識，縱於特殊情況偶須交付他人使用，亦必深入瞭解用途及合理性，始
    會安心提供，且該等專有物品如落入不明人士手中，極易被利用為與財產有關之
    犯罪工具，此為吾人依一般生活認知所易於體察之常識。何況，現今犯罪集團或
    不法份子為掩飾其不法獲利行徑，避免執法人員之追究處罰，經常誘使一般民眾
    提供金融機構帳戶存摺等資料，渠等再反覆以此帳戶供作對外詐騙或其他各種財
    產犯罪之不法用途使用，並藉此掩飾或隱匿就各該重大犯罪所得財物等情，業經
    電視新聞及報章雜誌等大眾傳播媒體多所報導，政府亦極力宣導，期使民眾注意
    防範。而應徵工作時，僱主為求支付受僱員工薪資之便利與安全，固確常有要求
    受僱員工提供銀行帳號以供轉帳之舉，惟此亦僅以提供存摺帳簿封面影本為已足
    ，此泛為有工作經驗之人所知曉，然被告於僱主面試之初，即向其要求同時「繳
    交三本存摺」用以轉帳薪資，並告以「愈多本帳簿愈好」之情，縱或被告係初入
    職場，然參以其為高中畢業學歷之智識程度（有法務部戶役政連結作業系統個人
    基本資料查詢表一紙附於偵查卷為憑）及當庭應訊表現，亦當可察覺異端而預見
    對方有可能將其所提供之帳戶存摺利用為實行財產犯罪之工具為是，且此亦已為
    被告所自承，則被告主觀上應有預見自稱「陳經理」之人取走其提供之前揭帳戶
    存摺等資料後，可能係供作該犯罪集團為不法用途之用甚明，竟仍任由自稱「陳
    經理」之人取走前揭帳戶存摺等資料，而容任其所屬之犯罪集團藉此詐騙他人，
    並賴以維生以及為渠等掩飾或隱匿因常業詐欺重大犯罪所得之財物，被告主觀上
    有幫助常業詐欺及幫助洗錢之不確定故意，其理甚屬灼然。從而，被告主觀上既
    具有幫助常業詐欺及幫助洗錢之不確定故意，且客觀上復確有提供前揭帳戶存摺
    等資料之幫助行為，是本件事證已臻明確，被告之犯行堪以認定，應依法論科。
三、查被告行為後，洗錢防制法業於九十二年二月六日修正公布，並於同年八月六日
    施行，其中修正前之同法第九條第一項之洗錢罪原不分洗錢之態樣，均規定法定
    刑為五年以下有期徒刑，且得併科新台幣三百萬元以下罰金；嗣於修法後，則按
    其態樣之不同，修正為同法第九條第一項、第二項之罪，並區分其刑度，惟修正
    後之同法第九條第一項就有關「掩飾或隱匿因自己重大犯罪所得財物」之洗錢犯
    行，其法定刑仍規定為五年以下有期徒刑，且得併科新台幣三百萬元以下罰金，
    刑度與修正前並無不同。是被告所為既係幫助他人掩飾或隱匿因該他人自己重大
    犯罪所得財物之罪，依上述說明，修正後之新法對被告即無不利之處，依刑法第
    二條第一項前段規定，自應依裁判時即修正後之洗錢防制法處斷。故核被告所為
    ，係犯刑法第三十條第一項、第三百四十條之幫助常業詐欺罪及刑法第三十條第
    一項、修正後洗錢防制法第九條第一項之幫助洗錢罪（起訴書認應依刑法第三十
    條第一項、修正後洗錢防制法第九條第二項處斷，容有未洽，惟此部分業經蒞庭
    檢察官當庭更正起訴法條在案（見本院卷第二三頁、第二四頁），本院自無庸重
    複為變更法條之諭知，附此敘明）。被告幫助常業詐欺及幫助洗錢之情節，與正
    犯情節均尚屬有間，皆應依刑法第三十條第二項規定減輕其刑。被告以一提供帳
    戶之行為，同時觸犯上開二罪名，為想像競合犯，應依刑法第五十五條前段規定
    ，從一重之幫助常業詐欺罪處斷。至被告於本院審理中，雖已自白幫助洗錢之犯
    行，依修正後洗錢防制法第九條第五項規定，本應減輕其刑，然因被告所犯幫助
    常業詐欺罪與幫助洗錢罪二罪間，具有想像競合犯之裁判上一罪關係，依法應從
    一重論以幫助常業詐欺罪，業如前述，則被告所犯幫助洗錢罪既已不論，自無適
    用上開洗錢防制法減輕其刑規定之餘地，併此敘明。爰審酌被告係因一時失慮，
    致提供前揭帳戶存摺供詐騙集團成員使用，助長詐騙集團財產犯罪之風氣，造成
    無辜民眾受騙而受有金錢損失，實為當今社會層出不窮之詐財事件所以發生之根
    源，導致社會互信受損，擾亂金融交易往來秩序，影響層面廣泛，且亦因被告提
    供個人帳戶，致使執法人員難以追查該詐騙集團之真實身分，使渠等得以掩飾、
    隱匿其常業詐欺所得之財物，是被告所為實屬不該，自應受相當程度之刑事非難
    ，惟另考量被告尚未獲取任何報酬，且於本院審理時已能坦承犯行，知所悔悟等
    一切情狀，量處如主文所示之刑，以資懲儆。
據上論斷，應依刑事訴訟法第二百九十九條第一項前段、第二百七十三條之一第一項
，洗錢防制法第九條第一項，刑法第十一條前段、第二條第一項前段、第三百四十條
、第三十條第二項、第五十五條前段，判決如主文。
中　　　華　　　民　　　國　　　九十三　　　年　　十一　　月　　三十　　日
                             　　　　 臺灣板橋地方法院刑事第十庭
                                 　　　　 法  官  黃　若　美
右正本證明與原本無異。
如不服本判決，應於判決送達後十日內向本院提出上訴狀 (應附繕本) ，上訴於
臺灣高等法院。
                                          書記官  曹　秋　冬
中　　　華　　　民　　　國　　九十三　　年　　 十一 　　月　　 三十 　　日
附錄本案論罪科刑法條全文：
刑法第三百四十條
以犯第三百三十九條之罪為常業者，處一年以上七年以下有期徒刑，得併科五萬元以
下罰金。
洗錢防制法第九條
犯第二條第一款之罪者，處五年以下有期徒刑，得併科新台幣三百萬元以下罰金。
犯第二條第二款之罪者，處七年以下有期徒刑，得併科新臺幣五百萬元以下罰金。
以犯前二項之罪為常業者，處三年以上十年以下有期徒刑，得併科新臺幣一百萬元以
上一千萬元以下罰金。
法人之代表人、法人或自然人之代理人、受雇人或其他從業人員，因執行業務犯前三
項之罪者，除處罰行為人外，對該法人或自然人並科以各該項所定之罰金。但法人之
代表人或自然人對於犯罪之發生，已盡力監督或為防止行為者，不在此限。
犯前四項之罪，於犯罪後六個月內自首者，免除其刑；逾六個月者，減輕或免除其刑
；在偵查或審判中自白者，減輕其刑。
